【裁判字號】    97,簡上,132
【裁判日期】    970731
【裁判案由】    詐欺
【裁判全文】
臺灣桃園地方法院刑事判決             97年度簡上字第132號
上  訴  人  臺灣桃園地方法院檢察署檢察官
被      告  甲○○（原名林誌清）
上列上訴人因被告詐欺案件，不服本院刑事庭96年度壢簡字第27
31號，民國96年12月31日第一審刑事簡易判決（聲請簡易判決處
刑案號：96年度調偵字第520 號），提起上訴，本院合議庭為第
二審判決如下：
    主  文
原判決撤銷。
甲○○意圖為自己不法之所有，以詐術使人將本人之物交付，處
有期徒刑肆月，如易科罰金，以銀元佰元即新臺幣玖佰元折算
壹日，減為有期徒刑貳月，如易科罰金，以銀元佰元即新臺幣
玖佰元折算壹日。
    事  實
一、甲○○原係光磊國際企業有限公司（下稱光磊公司）員工，
    因業務上之機會認識乙○○後，於民國93年6 月初某日，在
    乙○○位於桃園縣中壢市○○路774 號2 樓之住處內（簡易
    判決處刑書誤載為勇夫路），明知其並未持有任何光磊公司
    之股份，為籌措其經營之鐳斌電訊有限公司（下稱鐳斌公司
    ）之資金，竟意圖為自己不法之所有，向乙○○佯稱其已投
    資光磊公司新臺幣（以下同）數百萬元，願將所持有光磊公
    司之股份1 股以100,000 元轉讓予乙○○，不但日後每季可
    分得紅利40,000元，並願代乙○○繳納為購買股份而向銀行
    預借現金所應支付之利息，致乙○○陷於錯誤，先後於93年
    6 月30日、同年7 月21日，分別在桃園縣內壢車站對面之友
    邦銀行ATM 附近及乙○○上開住處，各交付50,000元予甲○
    ○。嗣甲○○並不但未依約分配紅利予乙○○，亦僅代繳納
    6 個月利息即避不見面，後經乙○○向光磊公司查證，發現
    甲○○業已離職，且亦無投資光磊公司之事實，乙○○至此
    始知受騙。
二、案經乙○○訴請臺灣桃園地方法院檢察署檢察官偵查後聲請
    以簡易判決處刑。
    理  由
壹、證據能力方面：
    本案所引用之供述及非供述證據，經本院依法踐行調查證據
    程序，檢察官、被告均不爭執各該證據之證據能力，且亦查
    無依法應排除其證據能力之情形，是後述所引用證據之證據
    能力均無疑義，先予敘明。
貳、實體方面：
一、訊據被告甲○○固坦承於上揭時、地，分2 次收受告訴人乙
    ○○交付之現金共100,000 元之事實，惟矢口否認有何詐欺
    取財犯行，辯稱：伊並非以光磊公司股東之名義向告訴人表
    示要代買股票，而係以伊經營鐳斌公司，代買該公司之股份
    ，伊當時還有要給告訴人看鐳斌公司的營利事業登記證，告
    訴人說不用，稱其知道伊在光磊公司上班。伊係使用告訴人
    交付之款項來購買鐳斌公司之設備，後來因為債務問題，伊
    才無法順利還款云云。經查，上揭事實業據證人即告訴人乙
    ○○於檢察官訊問時結證稱：伊當時係委託光磊公司幫伊找
    債務人，由被告出面承辦，被告表示自己係光磊公司副總，
    且在光磊公司投資幾百萬元，又稱光磊公司正常營運，並一
    直打電話問伊要不要投資光磊公司，順便可節省處理債務的
    相關花費，投資1 股10萬元，每一季紅利有4 萬元左右，半
    年即可回本，還要伊不要跟光磊公司的總經理說，後來伊分
    2 次用現金卡借5 萬元交給被告，被告則簽股權讓渡書給伊
    。伊確定被告說要投資的是光磊公司，而伊聽都沒有聽過鐳
    斌公司等語明確（見臺灣桃園地方法院96年度調偵字第520
    號卷第4-5 頁），並有股權讓渡聲明書、光磊公司名片影本
    各1 紙附卷可資佐證。被告固以前揭情詞置辯，然被告、告
    訴人既係因光磊公司之業務往來而認識，而斯時被告交付告
    訴人之名片所載之職稱亦係光磊公司營業副總，衡諸一般社
    會常情，倘被告一方面任職光磊公司，一方面竟遊說光磊公
    司之客戶即告訴人投資鐳斌公司，告訴人殊無可能在決定投
    資之前，不要求被告提供鐳斌公司之相關資料以確認鐳斌公
    司是否確實存在、有無營業之實及營業情況之理。再者，若
    被告所讓與告訴人者，確係鐳斌公司之股份，自應在股權讓
    渡聲明書上載明所讓與之標的，惟觀諸股權讓渡聲明書所示
    ，不但對於告訴人所投資之標的隻字未提，且約明被告應於
    每月15日，支付告訴人利息3,000 元，每3 個月應分配季利
    潤0.5%予告訴人，且投資後如有虧損，亦均由被告負擔，顯
    見被告之目的在使告訴人相信投資一事乃穩賺不賠，只要告
    訴人能遵守唯一之契約義務即「不得將投資一事告知第三者
    」，凡此各情，顯違社會常情，足認被告確有意圖為自己不
    法所有之詐欺意圖甚明。被告前揭所辯，無非卸責之詞，不
    足採信。綜上，本件事證明確，被告上揭犯行堪可認定，應
    依法論科。
二、新舊法之比較適用：
    按被告行為後，刑法於94年2 月2 日修正公佈，95年7 月1
    日施行，修正後刑法第2 條第1 項規定：「行為後法律有變
    更者，適用行為時之法律。但行為後之法律有利於行為人者
    ，適用最有利於行為人之法律。」，係規範行為後法律變更
    所生新舊法律比較適用之準據法，於新法施行後，應適用修
    正後刑法第2 條第1 項之規定，為「從舊從輕」之比較（此
    條項規定，僅係新、舊法之比較適用之宣示性指導原則，並
    非實體刑罰法律，自不生行為後法律變更之比較適用問題）
    。且比較時應就罪刑有關之共犯、未遂犯、想像競合犯、牽
    連犯、連續犯、結合犯，以及累犯加重、自首減輕暨其他法
    定加減原因（如身份加減）與加減例等一切情形，綜其全部
    罪刑之結果而為比較（最高法院95年第8 次刑事庭會議決議
    參照）。
  (一)關於罰金法定刑之最低度部分，由修正前刑法第33條第5 款
    規定為銀元1 元以上，依罰金罰鍰提高標準條例第1 條前段
    提高為10倍，提高後再折算新臺幣為30元以上，修正後刑法
    第33條第5 款則修正為新臺幣1,000 元以上，以百元計算；
    比較修正前、後刑法關於罰金刑最低度部分，以修正前刑法
    較有利於被告。
  (二)關於刑法第41條第1 項前段易科罰金之折算標準部分，被告
    行為時之易科罰金折算標準，修正前罰金罰鍰提高標準條例
    第2 條（現已刪除）規定，就其原定數額銀元1 元以上3 元
    以下提高為100 倍折算1 日，則被告行為時之易科罰金折算
    標準，應以銀元100 元以上300 元以下折算1 日，折算為新
    臺幣即以新臺幣300 元以上900 元以下折算1 日，修正後之
    刑法第41條第1 項前段則規定：「犯最重本刑為5 年以下有
    期徒刑以下之刑之罪，而受6 個月以下有期徒刑或拘役之宣
    告者，得以新臺幣1,000 元、2,000 元或3,000 元折算1 日
    ，易科罰金。」，比較修正前後之易科罰金折算標準，以修
    正施行前之規定，較有利於被告，依修正後刑法第2 條第1
    項前段之規定，應適用行為時即修正前刑法第41條第1 項前
    段、修正前罰金罰鍰提高標準條例第2 條之規定較有利於被
    告。
  (三)綜合上述各條文修正前、後之比較，揆諸前揭最高法院決議
    及修正後刑法第2 條第1 項規定之「從舊從輕」原則，被告
    所犯本案，以上開修正前刑法之規定較有利於被告，應一體
    適用修正前刑法之規定。
三、核被告所為，係犯刑法第339 條第1 項之詐欺取財罪。原審
    以事證明確，對被告論罪科刑，固非無見，且科處之刑度亦
    屬妥適，然被告行為後，刑法關於易科罰金之折算標準業已
    修正，原審疏未比較新舊法規，逕依修正後之刑法第41條第
    1 項諭知易科罰金之折算標準為以新臺幣1,000 元折算1 日
    ，尚有未洽。上訴人據告訴人請求，以原審量刑過輕為由提
    起上訴，雖無理由，惟原判決既有前揭不當之處，自應由本
    院予以撤銷，另為適法之判決。爰審酌被告因缺乏資金，明
    知並未持有光磊公司之股份，竟佯稱係光磊公司之股東，願
    意讓與股份予告訴人，且投資光磊公司能輕易獲利等語，致
    告訴人陷於錯誤共交付10 0,000元予被告，且迄今仍未能與
    告訴人和解，賠償告訴人之損失，兼衡被告犯罪之動機、目
    的、手段、智識程度及犯後仍否認犯行之態度等一切情狀，
    量處如主文所示之刑，並依修正前刑法第41條第1 項前段、
    修正前罰金罰鍰提高標準條例第2 條之規定，諭知易科罰金
    之標準。末查，本件被告犯罪時間在96年4 月24日以前，所
    犯詐欺取財罪，悉合於減刑條件，應依中華民國96年罪犯減
    刑條例第2 條第1 項第3 款之規定，減其宣告刑2 分之1 ，
    併依修正前刑法第41條第1 項前段、修正前罰金罰鍰提高標
    準條例第2 條之規定，諭知易科罰金之標準。
據上論斷，應依刑事訴訟法第455 條之1 第1 項、第3 項、第36
9 條第1 項前段、第364 條、第299 條第1 項前段，修正後刑法
第2 條第1 項前段，刑法第339 條第1 項，修正前刑法第41條第
1 項前段，刑法施行法第1 條之1 第1 項、第2 項前段，修正前
罰金罰鍰提高標準條例第2 條，中華民國96年罪犯減刑條例第2
條第1項第3款、第7條、第9條，判決如主文。
本案經檢察官鄭東到庭執行職務。
中    華    民    國    97    年    7     月    31    日
                  刑事第十二庭  審判長法  官  王美玲
                                      法  官  羅國鴻
                                      法  官  許雅婷
以上正本證明與原本無異。
不得上訴。
                                      書記官  吳玉蘭
中    華    民    國    97    年    8     月    1     日
附錄本案論罪科刑法條全文：
中華民國刑法第339條
意圖為自己或第三人不法之所有，以詐術使人將本人或第三人之
物交付者，處5 年以下有期徒刑、拘役或科或併科1 千元以下罰
金。
以前項方法得財產上不法之利益或使第三人得之者，亦同。
前二項之未遂犯罰之。


司法院資訊處製作；財團法人民間司法改革基金會備份。
